臺灣嘉義地方法院民事判決
110年度嘉簡字第849號
原      告  張雅涵  
被      告  陳奐君  
上列當事人間因被告犯傷害案件，原告提起請求侵權行為損害賠
償之刑事附帶民事訴訟，經本院刑事庭以110年度嘉簡附民字第3
5號刑事附帶民事訴訟裁定移送前來，本院於民國111年1月4日言
詞辯論終結，判決如下：
    主  文
被告應給付原告新台幣（以下同）104,360元，及自110年8月19
日起至清償日止，按年息5％計算之利息。
原告其餘之訴及假執行之聲請均駁回。
原告勝訴部分得假執行。
    事實及理由
一、原告主張：兩造為復國新城社區大樓之鄰居，被告於110年5
    月9日21時許，無故在大樓1樓廣場，擋住原告去路，被告竟
    基於傷害之犯意，徒手抱住原告，將原告摔倒在地（下稱系
    爭事故），致原告受有頭部損傷之初期照護、頭暈及目眩、
    下背疼痛、左側腕部挫傷之初期照護、左脇、左下背、左腕
    及左膝挫傷等傷害。原告已上年紀，身子禁不起摔，且事發
    地於居住處所，致居住上心神難安，原告因系爭事故受有以
    下損害：①醫療費用4,360元②精神慰撫金50萬元。爰依民法
    第184條第1項前段、第195條第1項前段提起本訴，並聲明：
    被告應給付原告504,360 元，及自刑事附帶民事訴訟起訴狀
    繕本送達之翌日起至清償日止，按週年利率5 ％計算之利息
    。並願供擔保，請准宣告假執行。 
二、被告則以：伊沒有打原告，有推原告，是原告自己拖鞋太滑
    而跌倒，僅願意負擔原告支出之醫療費用等語置辯。
三、本院之判斷：
(一)按因故意或過失，不法侵害他人之權利者，負損害賠償責任
    ；不法侵害他人之身體、健康、名譽、自由、信用、隱私、
    貞操，或不法侵害其他人格法益而情節重大者，被害人雖非
    財產上之損害，亦得請求賠償相當之金額。民法第184條第1
    項前段、第195條第1項前段分別定有明文。
(二)查原告主張於上開時地，無故徒手抱住原告，將原告摔倒在
    地，致使原告受有頭部損傷之初期照護、頭暈及目眩、下背
    疼痛、左側腕部挫傷之初期照護、左脇、左下背、左腕及左
    膝挫傷等傷害，業據原告提出大安醫院（診所）、陽明醫院
    診斷證明書各一紙在卷，並提出聲請簡易判決處刑書為證。
    經查，原告主張之前揭事實，業經原告於刑事案件指述明確
    。被告雖於刑事案件警詢中矢口否認有何傷害犯行（被告於
    刑事偵審中僅在警詢到案）、於本院審理中改稱：僅有推原
    告是她自己拖鞋太滑自己摔倒云云。但觀之刑事案卷所附現
    場監視器光碟翻拍照片，得見原告從其住處走出後，被告就
    靠近原告，不斷移動擋住原告，原告見狀就不斷閃躲，但並
    未與被告有肢體接觸，後來原告想逃離被告身邊時，就遭抱
    起摔往地上，過程中原告均無任何碰撞被告的行為等情，此
    有現場監視器光碟翻翻拍片暨檢察官勘驗筆錄分別附在警卷
    及嘉義地檢署偵查卷得佐，核與證人即原告張雅涵於偵查中
    具結證稱：當天我抱了一包衣服要回收，走出住處就發現被
    告擋在我面前，我移動被告也跟著移動，我就把衣服丟在地
    上要繞過被告身邊逃跑，沒想到被告就抱著把我摔倒在地等
    語相符，原告主張因系爭事故受有前揭傷勢之事實，可以認
    定。被告辯稱原告僅推原告係原告鞋底太滑自行滑倒云云，
    顯係卸責之詞，不足採信。
(三)本件原告得請求給付之金額：
　1.醫藥費用4,360元：　　
　　原告此部請求，業據提出大安中醫診所、陽明醫院、天主教
    聖馬爾定醫院等院所之門診費用收據、天主教聖馬爾定醫院
    診斷證明書（詳見慰撫金部分論述）在卷，且為被告所不爭
    執，應可認定為真實，應予准許。
　2.又按，慰藉金之賠償以身體、健康、名譽、自由、信用、隱
    私、貞操，或其他人格法益遭受侵害，而情節重大者，被害
    人精神上受有痛苦為必要，其核給之標準與財產上損害之計
    算不同，惟非不可斟酌雙方身分、資力與加害程度，及其他
    各種情形核定相當之數額；換言之，以人格權遭遇侵害，受
    有精神上之痛苦，而請求慰藉金之賠償，其核給之標準，須
    斟酌雙方之身分、資力與加害程度及其他各種情形核定相當
    之數額。被告前揭傷害之行為，致原告受有精神上之損害，
    原告依侵權行為之法律關係，請求被告給付精神慰撫金之損
    害賠償，自屬有據。
  3.查被告高中畢業，目前無工作，有多筆房屋、土地、證券投
    資等財產，總價值約1,515,082元；而被告大學畢業，亦有
    土地及房屋、證券投資，總價值約547,345元等情，業經兩
    造陳述於警詢在卷，且均不爭執，復有稅務電子閘門財產所
    得調件明細表可稽，自堪信為真實。亦堪信屬實。本院審酌
    原告為41年12月6日出生之人，於系爭事故發生時為年近七
    旬之老年人，因系爭事故之發生時，身心受創，罹患適應障
    礙合併焦慮、恐懼、緊張等症狀（詳見前引天主教聖馬爾定
    醫院診斷證明書），被告上開行為之侵害程度非輕；被告無
    故對原告為侵害行為，事後始終飾辭卸責，毫無檢討悔過之
    心；並斟酌兩造前開教育程度、社會地位及經濟能力等情，
    認原告請求精神慰撫金於10萬元之範圍內尚無不當。原告逾
    此部分之精神慰撫金請求，則無理由，應予駁回。
(四)復按給付有確定期限者，債務人自期限屆滿時起，負遲延責
    任。給付無確定期限者，債務人於債權人得請求給付時，經
    其催告而未為給付，自受催告時起，負遲延責任。其經債權
    人起訴，或依督促程式送達支付命令，與催告有同一之效力
    。民法第229條第1、2項分別定有明文；又遲延之債務，以
    支付金錢為標的者，債權人得請求依法定利率計算之遲延利
    息。但約定利率較高者，仍從其約定利率；而應付利息之債
    務，其利率未經約定，亦無法律可據者，週年利率為百分之
    5。亦為同法第233條第1項及第203條所明定。本件原告請求
    被告應賠償之金額，並未定有給付之期限，原告請求自起訴
    狀繕本送達被告之翌日即110年8月19日起至清償日止，按週
    年利率百分之5計算之利息，自有所據，應予准許。
四、綜上所述，原告依民法第184條第1項、第195條第1項之侵權
    行為法律關係，請求被告給付104,360元，及自110年8月19
    日起至清償日止，按週年利率百分之5計算之利息部分，為
    有理由，應予准許，逾此範圍之請求，為無理由，應予駁回
    。
五、本件原告提起刑事附帶民事訴訟，經本院刑事庭依刑事訴訟
    法第504第1項移送前來，依同條第2項規定免納裁判費，故
    毋庸為訴訟費用負擔之諭知，附此敘明。
六、本件事證已臻明確，兩造其餘攻擊與防禦方法核與判決結果
    不生影響，爰不贅行論述，附此敘明。
七、本判決係就民事訴訟法第427條第1項訴訟適用簡易程序所為
    被告敗訴之判決，依同法第389條第1項第3款之規定，本院
    自應依職權宣告假執行，原告雖聲明願供擔保請准宣告假執
    行，就原告勝訴部分，亦僅係促本院依職權發動而已。至原
    告敗訴部分，其假執行之聲請，失其所附，應併予駁回。
八、據上論結，本件原告之訴為一部有理由、一部無理由，依民
    事訴訟法第436第2項、第389條第1項第3款，判決如主文。
中　　華　　民　　國　　111 　年　　1 　　月　　18　　日
                  臺灣嘉義地方法院嘉義簡易庭
                                  法　官　陳思睿
以上正本係照原本作成。
如對本判決上訴，須於判決送達後20日內向本庭（嘉義市文化路
308之1號）提出上訴狀（均須按他造當事人之人數附繕本）。如
委任律師提起上訴者，應一併繳納上訴審裁判費。
中　　華　　民　　國　　111 　年　　1 　　月　　18　　日
                                  書記官  黃士祐